臺灣高等法院刑事判決　　　　　　　　 96年度上訴字第329號
上　訴　人
即　被　告　丁○○
選任辯護人　林東乾　律師
　　　　　　曹肇揆　律師
上列上訴人因強盜等案件，不服臺灣板橋地方法院94年度訴字第
948號，中華民國95年10月12日第一審判決（起訴案號：臺灣板
橋地方法院檢察署93年度偵字第12513號），提起上訴，本院判
決如下：
    主  文
原判決撤銷。
丁○○意圖為自己不法之所有，結夥三人以上，攜帶兇器，以強
暴至使不能抗拒，而取他人之物，處有期徒刑拾年。
    事  實
一、丁○○前因積欠楊永潔檳榔貨款新台幣（下同）266,000元
    ，乃簽發到期日為民國（下同）90年6月30日，面額分別為
    88,000元、180,000元本票貳紙交楊永潔收執，其後屆期提
    示付款未獲兌現，經協調陸續清償部分，尚有餘額40,000元
    未清償。於92年12月30日晚上10時30分許，丁○○協年籍姓
    名不詳之成年男子二名（以下稱甲男、乙男），在臺北縣三
    重市○○街52號附近前，與持有該等本票之乙○○、甲○○
    商討上開債務問題，因無法清償，乃向乙○○推託稱業已還
    清；乙○○、甲○○見催債未果，而步行至大仁街36巷內搭
    上等候之丙○○駕駛計程車，欲行離去。乃丁○○因急欲取
    回上列本票，竟與甲男、乙男，暨其餘姓名年籍不詳之成年
    男子共約七名，共同意圖不法之所有，並基於傷害及結夥攜
    械強盜之犯意聯絡，由甲男、乙男走至計程車旁向乙○○稱
    「大哥有事找（台語）」，乙○○聞言即攜帶手提包（其內
    放置前開本票二紙及其他現金約12,000元）而與甲○○一同
    下車。俟乙○○隨甲男、乙男走至上址大仁街36巷口（起訴
    書誤為48巷口，應予更正）時，即由在該處守候之其他數名
    姓名年籍不詳之成年男子，分持不明刀器（起訴書載為西瓜
    刀）及棍棒等兇器砍殺乙○○，致乙○○受有左耳及左臉撕
    裂傷、左手深部切傷伴隨肌腱和骨頭斷裂等傷害，因而倒臥
    血泊，甲○○則肩部亦遭攻擊受傷（此傷害部分未據甲○○
    告訴）而見狀奔回計程車上；丁○○旋指示同夥男子強盜乙○○攜帶之上開手提包，其他在場之不知姓名男子即依指示
    ，在乙○○倒臥血泊無法抗拒之情狀下，強取乙○○持於手
    上之手提包一只（其內放置前開本票二紙及其他現金約1萬2
    千元），得手後逃逸。甲○○則於丁○○等人離開後，始與
    計程車駕駛丙○○一同將乙○○送醫，並報警循線查獲。
二、案經乙○○訴由臺北縣政府警察局三重分局報告臺灣板橋地
    方法院檢察署檢察官偵查起訴。
    理  由
一、證據能力部分：
  (一)證人甲○○、丙○○、洪發在、楊永潔、林嘉麟、林毓程於
    偵查中以證人之身分具結向檢察官所為之陳述，查無「顯有
    不可信之情況」，依刑事訴訟法第159條之1第2項之規定，
    得為證據。
  (二)次按被告以外之人（包括證人、鑑定人、告訴人、被害人及
    共同被告等）於審判外之陳述雖不符刑事訴訟法第159條之1
    至之4等四條之規定，而經當事人於審判程序同意作為證據
    ，法院審酌該言詞陳述或書面陳述作成時之情況，認為適當
    者，亦得為證據；當事人、代理人或辯護人於法院調查證據
    時，知有刑事訴訟法第159條第1項不得為證據之情形，而未
    於言詞辯論終結前聲明異議者，視為有前項之同意，同法第
    159條之5定有明文。查，卷附驗傷診斷證明書、受傷照片3
    張、和解書1份、台北縣政府警察局96年7月6日北縣警刑大
    字第0960084191函及附件，雖屬被告以外之人於審判外之書
    面陳述，且無符合同法第159條之1至之4等前4條之情形，但
    卷附上揭文書證據，經本院當庭提示，被告均表示「沒意見
    」，而未經當事人於言詞辯論終結前聲明異議，是該等證物
    ，依刑事訴訟法第159條之5第2項規定，應具有證據能力。
二、訊據被告丁○○雖坦承於上揭時、地，與貳名不詳姓名成年
    男子商討被告與楊永潔間債務問題，但矢口否認有任何犯行
    ，在原審辯稱：被告與楊永潔間債務已清償完畢，並未與乙○○發生口角；伊未與人共謀要乙○○、甲○○下車等，亦
    未共謀砍傷乙○○等人；未夥同甲男、乙男等人砍傷乙○○
    ；未命甲男、乙男將乙○○皮包拿過來，亦從未持有乙○○
    之皮包云云。在本院辯稱：我有與告訴人在我家樓下討論債
    務問題，當時我只有壹個人在場，他們有三個人，沒有其他
    的人了；我和他們談完就上樓了，我上樓之後他們發生什麼
    事情我不知道；我跟洪發在只見過一次面，他所言也不屬實
    ，他是受楊永潔委託，也有說好十二萬元分期付款，後來是
    乙○○來收錢，我都有付款，只是後來楊永潔又說要我匯五
    萬元給他，他說之後我們的債務就清償了；我認為楊永潔也
    是配合洪發在所說話；而且我認為只有要清償證明書，就證
    明我已經還清債務，所以我認為他們有本票也沒有用，才沒
    有拿回本票；如果我有做這個事情的話，我就不用再去找楊
    永潔寫清償證明書等語。惟按證據之證明力由法院自由判斷
    之，為刑事訴訟法第269條所明定，此項自由判斷職權之行
    使，苟係基於普通日常生活之經驗，而非違背客觀上應認為
    確實之定則者，即屬合於經驗法則，不容當事人任意指摘。
    又告訴人、證人之陳述有部分前後不符，或相互間有所歧異
    時，究竟何者為可採，法院仍得本其自由心證予以斟酌，非
    謂一有不符或矛盾，即應認其全部均為不可採信；尤其關於
    行為動機、手段及結果等之細節方面，告訴人之指陳，難免
    故予誇大，證人之證言，有時亦有予渲染之可能；然其基本
    事實之陳述，若果與真實性無礙時，則仍非不得予以採信。
    最高法院30年上字第597號、74年台上字第1599號分別著有
    判例。經查：
  (一)相關證人之指述：
    1.上揭事實業據告訴人乙○○先後證稱：
      (1)於警詢時指證：（問：你遭強盜之公事包內有何財物？
        ）有丁○○開給我朋友五張支票面額共有二十幾萬元，
        另有伊本人的一萬二千元云云（見偵查卷第42頁）。該
        證人在原審具結，仍供證：本票、支票的張數約七、八
        張，確實數目不知；我做警詢筆錄時，記得比較清楚，
        當時講的數目是對的；... 我當天帶手提包，有些個人
        的物品如太陽眼鏡、現金約一萬餘元等語（詳如後述）
        ，與此供述符；本院因認告訴人乙○○警詢之此部分供
        述，無非法取供之情事，且屬可信，而有證據能力。
      (2)於原法院具結證稱：（檢察官問：92年12月30日晚上10
        時半許，有無見到被告？）有，在他三重市○○街住家
        ；因為之前有個楊小姐委託洪先生處理她與被告間的債
        務，洪先生約我一起去被告家中；（問：上開時間與你
        去被告家中的有？）吳先生；洪先生是第一次約十月間
        去的，第二次因洪先生有事，我就約甲○○一起去；第
        二次即案發日；第一次洪先生與被告已談好，所以第二
        次洪先生是叫我去向被告拿錢，順便將本票、支票拿去
        還給被告；（問：12月30日22時半，如何至被告家中？
        ）我與甲○○搭計程車去，計程車司機是丙○○，我們
        之前就認識；（問：當天至現場時帶何物？）92年10月
        ，洪發在與我一同至被告家中，就已將債務問題談妥，
        就是關於被告要如何還楊小姐的錢；所以第二次洪發在
        將本票、支票交給我，說如果被告還錢，就將票還給他
        ；本票、支票的張數約七、八張，確實數目不知；我做
        警詢筆錄時，記得比較清楚，當時講的數目是對的；（
        問：支票、本票發票人？）我現在記不起來；上面有被
        告的名字；不知是發票人或是背書；（問：除支票、本
        票外，有無帶何物至現場？）我當天帶手提包，有些個
        人的物品如太陽眼鏡、現金約一萬餘元；（問：皮包內
        有放本票、支票，除你外尚有何人知悉？）我、甲○○
        ，被告也曉得；但他為了脫罪現在否認；（問：當天到
        大仁街有無看到被告？）有；被告否認之前與洪發在談
        妥的事，被告不願履行，想將當初談妥的價錢要減低，
        我當場打手機給洪發在，洪發在不願意減低價錢，就說
        不用談；（問：當天有無將洪發在交付之本票、支票給
        被告看？）有；當天除被告外，還有在場的其他人，有
        要求我拿出來給他們看，所以他們很清楚支票、本票在
        我皮包內；（問：不談後，本票、支票有無交給被告？
        ）我拿支票、本票給他們看後，被告原說10幾萬元解決
        原來的20 萬元，後來說想以兩萬元解決，我打給洪發
        在後，就不談，並將本票、支票收好；被告約了二、三
        人在他家樓下談；樓下現場當時有五人，包含我、甲○○；（問：雙方談不成後？）我就走了，走到旁邊的巷
        子，被告還有其他人總共約十位（含被告），衝出來，
        其他人原就埋伏在旁；我才剛上計程車，原與被告站在
        一起的兩人就衝過來，這二人手上沒拿兇器，說「我大
        哥要和你談一下」，當時我沒看到其他人，我不疑有他
        ；我、甲○○下車後，其他人就衝過來，拿著武士刀砍
        我；現場有看到被告，因該巷子很近，被告就站在離我
        約三公尺左右，我有看到他的臉；（問：請你下車之二
        人，有無看到臉？）有；他們二人確實本來陪在被告旁
        邊；（問：拿武士刀衝過來時，雙方有無交談？）一句
        話都沒說；他們二人騙我下車後，我們走到巷口，其他
        人就衝過來；我當時遭砍，聽到旁邊有人說「搶皮包、
        皮包內有支票，把它搶走」；（問：受攻擊過程？）該
        二人叫我下車時態度很好，我不疑有他，下車後走了幾
        步到巷口，埋伏的人就全衝出來，拿著武士刀、鐵棍；
        我左後腦至臉部、手、身上都受傷；我現在左手還無法
        緊密握拳，我現在仍需復健，醫生說沒辦法好了；（問
        ：甲○○下車後？）我走在前面，他走在後面，看到我
        遭砍，他就跑，他好像有遭砍到，但不嚴重；（問：遭
        攻擊時間？）30秒左右；（問：對方如何離開？）我皮
        包遭搶走後，他們就離開；（問: 遭攻擊時你的姿勢？
        ）我走過去，他們就拿刀砍，我當時是站著，他們的目
        的是搶我的皮包，我不放手，他們就砍我的手，才將皮
        包搶走；（問：皮包搶走後，何人拿走皮包？）我皮包
        遭搶後，我人就倒在地上；當時我人有流血；（問：被
        砍後，被告有無講話？）我報警，他就走了；我在醫院
        時，我1月1日做筆錄，警員改成1月11日做筆錄，被告
        與警察很熟；警局政風有在調查此事；（問：受傷倒地
        後，如何就醫？）後來是甲○○搭計程車繞回來看看，
        看到我倒地，就將我載到醫院；（問：有無再就此事與
        楊永潔、洪發在聯繫？）楊永潔沒有，洪發在有；後續
        因為我不認識楊永潔，所以我不清楚；洪發在認為我因
        此事受傷內疚，所以後來的訴訟費用、醫藥費他有出；
        偵查庭楊永潔有出庭，我後來了解是被告搶了支票後，
        到花蓮找楊永潔就債務和解，這是事後的事；... （辯
        護人黃律師問：稱走了幾步，巷口衝出十幾個人，有無
        見到被告？）有；約十個，拿著刀棍，開始砍、殺；有
        人搶皮包；被告是在人群的中、後段，我有看到；（問
        ：這十幾個人砍傷你時，被告有無砍你？）他本身沒有
        ；他站在砍我的人後面，離我不遠；因為巷子很短；
        ... （檢察官問：方才稱下車後，有十幾人衝出，被告
        在場，看到被告的時間？）我遭砍約30秒；我遭攻擊中
        有抵擋，可能有短暫時間眼光離開被告，他們衝出來的
        人，我只認識被告，所以我注意到他是很正常的事；被
        告一直處於人群的中、後段，下指令，我可以確定；..
        . （辯護人林律師問：稱被告下指令，被告下何指令？
        ）他們衝過來時，我有聽到被告喊「砍死他」，其他人
        就砍；我認得他的聲音；... （審判長問：十幾個人的
        年紀？性別？）都是男的，都約20幾歲的成年人；（問
        ：稱二人在被告旁邊與你們一起談，該二人是何時到場
        ？）第一次時，就約好第二次見面的時間；我還未到時
        ，被告就打電話給我，問我怎麼還沒到；過十幾分鐘，
        我就到了，他們三人就已經在樓下；我回想起來，一位
        的綽號叫「大頭」，另一位好像叫「阿志」，都是成年
        男子；（問：遭打時，該二人有無在場？有無動手？）
        有在場，大頭有動手，他是徒手；阿志好像沒有；（問
        ：第二次見面談多久？）他違約，談不久，約10分鐘；
        被告與大頭、阿志始終在場；（問：甲○○後來坐計程
        車回來看到你受傷送醫？）是；他是坐計程車跑的；我
        當時倒在地上，巷口有洗衣店老闆問我要不要叫救護車
        ，後來甲○○就到了；（問：93年10月27日之證人林嘉
        麟、林毓程是否為阿志、大頭？）不是；當天我們在談
        時，接近尾聲，這二人是被告鄰居，經過，問被告什麼
        事；（問：診斷證明書上所載的傷是否當天造成的？提
        示並告以要旨）是云云（見原審卷第98頁至第106頁）
        。
    2.證人丙○○先後證稱：
      (1)在檢察官偵查中具結證稱：當時我載他們號（指乙○○
        、甲○○）到大仁街某處讓他們下車，我車子就停在大
        仁街隔一條街某巷內，我看到他們和丁○○及其他不知
        名男子在路邊談事情，我等他們約十分鐘後，我下車走
        到該處看他們還在談事情，我就回到計程車內，約3分
        鐘後，乙○○及甲○○就上車要離開，之後有貳名年約
        貳拾歲的年輕人過來敲右後方車玻璃，跟乙○○說「我
        大哥找你」（台語），後來乙○○和甲○○就下車跟他
        們走，走到大仁街巷口，當時我下車看到有十幾個人衝
        過來，手持武士刀、鐵管等物，乙○○走在前面，他們
        就拿刀子砍他，並搶他的手提包；... 甲○○走在後面
        ，見狀逃跑，有一名二十幾歲男子手持小武世刀追甲○○，砍他右肩，當時甲○○逃經我車子旁邊，後來他又
        逃上我車子，我將甲○○載離後，又回去載乙○○，那
        時乙○○已倒在地上，旁邊都沒有人了，後來我立刻將
        他載到醫院云云（見偵查卷第62頁）。
      (2)在原審具結證稱：當天甲○○、乙○○先下車，在車上
        被告即打電話給乙○○，乙○○表示快到了；我是在車
        上經過，見到被告，乙○○表示這個人就是丁○○；後
        來甲○○、乙○○下車後，我去停車；我將車停在離他
        們下車處一條巷子；我在車上等，等了十幾分鐘，就下
        車看一下，離他們下車處約三、五十公尺；遠遠的有看
        到人，當時在被告、乙○○、甲○○處，包含他們有五
        、六人；我沒有走過去；後來過了20分鐘左右，他們有
        回到車上；我要開車時，有兩個人一前一後走近，其中
        一人來敲我後車窗說「大哥還有事要跟你說」；甲○○
        、乙○○就下車往車尾方向走；過3秒，我自右後照鏡
        看到一堆人，約十個人左右，拿著亮亮的東西，說「給
        他死」；這一堆人當中有被告，離我車後約20公尺；被
        告是在人群中間；我有回頭，看到有個人砍到甲○○；
        （檢察官問：是否確定丁○○在現場？）是，因為他年
        紀比較大，其他人都是20幾歲等語（見原審卷第153頁
        、第154頁）。
      (3)在本院又具結證稱：（審判長問：你在警詢筆錄說你的
        車子是停在巷子裡面，為何可以看到案發現場？）發生
        的地點是在巷子口，我停車位置的後面（參照本院勘驗
        現場圖應係大仁街36巷口）；（問：發生的經過為何？
        ）我是開車進大仁路，車子開過52號迴轉停在52號，把
        告訴人他們在放52號，然後我把車子開進前面的巷子，
        巷子是單行道，我停在巷子的左邊，旁邊有壹個資源回
        收場：（提示96 年4月30日現場圖，問：你的位置？）
        我停在52號放下告訴人之後，我就往前開到36巷的巷子
        內停車：（問：告訴人被人砍殺的位置？）是我停車的
        巷子的那條巷子口，位置是在我車子的後面；... （曹
        辯護人問：如何看到被告？）車子開過52號，被告就站
        在那邊了，我也不知道他是誰，我迴轉之後把告訴人放
        在52號的時候又看到他，然後我就把車子開進36巷巷子
        左邊：（問：52號是否有壹個騎樓？被告站在何處？）
        應該是有騎樓，被告站在騎樓的外緣，靠近馬路；...
        （問你怎麼知道站在騎樓的人是被告？）我在迴轉的時
        候，在車內，乙○○說要跟這個人聊天（指被告），當
        時我不知道他的名字；（問：當時大仁街的能見度如何
        ？是否可以看清被告的臉？）有路燈，52號有路燈，我
        停車的位置也有路燈；（問：你在原審詰問時，你說你
        是從計程車的後照鏡看到2、30公尺外的被告？）那是
        我害怕之後，回到車內，從後照鏡看，但是距離應該不
        是2、30公尺，大約10公尺內；（問：當時你的計程車
        玻璃是關上還是打開？）關上的；（問：你能指出告訴
        人手提包被搶的確實地點？被何人搶？如何搶？）在36
        巷巷口和大仁街口被殺和被搶，他是手先被砍到，隨後
        皮包被搶（見本院96年10月11日審判筆錄）。
    3.證人甲○○先後證稱：
      (1)在檢察官偵查中具結證稱：（案發之際）下車之後，我
        與乙○○過去與丁○○及兩名年輕人談事情，後後來上
        車後有一名年輕人過來跟乙○○說「我大哥要找你」，
        我們下車後，乙○○走到路口，有十幾個人拿武士刀及
        鐵棍衝出來，我就往回跑，有壹個人拿刀砍我肩膀，我
        有受傷，但沒看醫生，我回頭看到他們搶走乙○○的皮
        包云云（見偵查卷第63頁）。
      (2)在原審又具結證稱：乙○○帶個皮包，我空手；我不知
        道乙○○的皮包裝何物，但該皮包後來遭搶：（檢察官
        問：到三重有無見到被告？）有，在被告家樓下；當時
        除我、乙○○，還有被告及其所帶的三、四人（包含被
        告）；我印象中乙○○和被告談債務的問題；我站在乙○○旁邊，被告站在我們前面，距離很近，沒超過一公
        尺；（諭：本件隔離詰問，請證人先離庭；檢察官問當
        日談判有無結果？）談了三、四分鐘就走了，沒有結果
        ；我們就到隔壁巷坐上車欲離開，坐上去後有位年輕人
        敲窗戶，說「大哥找他有事情要談」；我就跟下車，快
        到巷口時，有十幾個人拿武士刀、鐵棍衝出，我轉頭就
        跑，但肩上有遭砍一刀；乙○○沒跑掉；敲窗戶的年輕
        人我之前都沒看過；砍我的人我之前都不認識；（問：
        當時在現場有無看到被告？）有；當時被告與十幾個人
        一起衝過來；我不清楚他拿刀還是棍子，看不清楚，都
        亮亮的；他們衝過來時，沒有說什麼，就砍，我轉頭就
        跑；有一個人追我，我被他砍到；（檢察官請審判長提
        示93偵12513第63頁，問：偵訊中對案發經過的描述、
        對方搶走乙○○皮包、喊「給他死」等語，是否有說？
        ）有；這些都是事實；（問：他們除了喊「給他死」外
        ，有無喊其他的話？）沒聽到：（問：有無見到乙○○
        皮包遭搶？）我有回頭看到，但搶的人我不認識；後來
        我上車離開，再回頭繞回找乙○○，當時乙○○躺在地
        上，我們將其送醫；（辯護人林律師問：偵訊中所言均
        屬實？）是：（辯護人林律師請審判長提示同上偵卷63
        頁，問：稱下車與乙○○和他們談事情，距他們有一段
        距離，沒聽到談什麼，為何與今日所言不同？）我在現
        場有走動；（問：稱十幾人拿刀、棍砍乙○○時，是否
        確定被告在場？）是；被告在中、後段；當時我與他們
        還有一段距離，約六、七公尺；（問：偵訊中為何未提
        到被告在該群人間？）有，我有說；（辯護人黃律師問
        ：稱乙○○與你一同去被告處，有無告知你做何事？）
        沒有；他只說去談個事情；（辯護人黃律師請審判長提
        示同上偵卷43頁93年1月12日警詢筆錄，問：為何警詢
        中稱是與乙○○找被告要債？）那是在做筆錄時，才知
        道的；之前我不知道等語（見原審卷第149頁、第152
        頁）。
    4.證人洪發在於檢察官偵查中具結證稱：花蓮有個朋友楊小
      姐（指楊永潔），是丁○○欠她（楊永潔）錢，委託我與
      乙○○處理她與丁○○間的債務問題；（丁○○）原先欠
      30多萬元，已清償一部份，餘款10幾萬元，在92年12月中
      旬，我與乙○○到丁○○住處，詢問丁○○要如何清償債
      務，且丁○○和楊小姐間債務糾紛遭法院因詐欺判拘役肆
      拾天，丁○○同意以12萬元清償債務，分三期繳納，第1
      期3萬元及第2期的5萬元都有付，第3期的4萬元是我請乙○○過去催討，但是乙○○到場後，打電話給我說他（丁○○）不付錢，所以我就叫乙○○回來，當天我有請乙○○帶數張丁○○為發票人之支票面額共計約30萬元，我想
      如果丁○○將12萬元全部清償，應該將支票還給他（丁○○）云云（見偵查卷第74頁）。
    5.被害人乙○○之指證，核與證人洪發在供委託索債，及證
      人甲○○、丙○○分別供述被告夥同姓名年籍不詳之成年
      男子共約七名，攜帶刀械砍傷乙○○強盜手提包之情節，
      大致相符（雖有部分參與人數、砍殺、奪取財物之細節略
      有出入，然本院仍綜合各證人之先後供述及相關料判斷如
      事實欄所載，上開細節出入，不影響本院對事實之認定）
      ；參諸被害人乙○○因被砍殺受有左耳及左臉撕裂傷、左
      手深部切傷伴隨肌腱和骨頭斷裂等傷害，亦有驗傷診斷證
      明書1紙、受傷照片3張附卷為證（見偵查卷第52頁至第54
      頁）；則該等被害人、證人之指述，自屬可信。被告有與
      甲男、乙男，暨其餘姓名年籍不詳之成年男子共約七名，
      共同攜刀械砍傷乙○○強盜其攜帶手提包一只（其內放置
      前開本票二紙及其他現金約12,000元）如事實欄所載，已
      可認定。至於，被告同夥所攜帶之器械，被害人及證人或
      供稱係武士刀、鐵管等物，雖無確切之證據足認有屬槍砲
      彈藥刀械管制條例所列管之武士刀，然觀諸卷附被害人乙○○因被砍殺受有左耳及左臉撕裂傷、左手深部切傷伴隨
      肌腱和骨頭斷裂等傷害，有驗傷診斷證明書、受傷照片可
      資佐證等情，被告等人強盜被害人財物時，應有攜帶客觀
      上足對人之生命、身體、安全構成威脅，具有危險性之不
      明刀械兇器砍傷被害人，自毋庸置疑。被告所辯：伊未在
      場參與等語，顯非屬實，而不足採。
  (三)被告雖又辯稱：被告與楊永潔間債務已清償完畢，並未與乙○○發生口角；洪發在是受楊永潔委託，也有說好12萬元分
    期付款，後來是乙○○來收錢，我都有付款，只是後來楊永
    潔又說要我匯5萬元給他，他說之後我們的債務就清償了云
    云。然查：據證人楊永潔於檢察官偵查中已具結證稱：他（
    丁○○）欠我28萬元，後來經協商，和解金額為12萬元，分
    參期繳納，我委託洪發在幫我收取，丁○○交給洪發在3萬
    元，第貳筆是他（丁○○）匯給我5萬元，尾款4萬元洪發在
    說要去收，但一直都沒有收到；（偵卷第89頁附和解書）這
    是93年1月2日所寫的，當天丁○○也把4萬元拿給我，並叫
    我跟他（丁○○）寫和解書，但是在92年12月30日，我請洪
    發在過去收取時，丁○○還沒有清償云云（見偵查卷第102
    頁）。在原審又具結證稱：有（催討），我在花蓮有位朋友
    ，他住的離丁○○較近，所以我請他幫我收；該友人的姓名
    我不記得了：（檢察官請審判長提示93偵12513第102頁，問
    ：在偵訊中稱委託洪發在幫你收等，是否正確？）是；（問
    ：該款項有無收回？）沒有；事隔很久後，我才知道被搶了
    ；（問：洪發在是否親自幫你收？）是；（問：被告欠你的
    債務有無擔保？）有收據；是手寫的便條紙收據，另外還有
    帳單；其他應該沒有；（問：該筆款項有無收回？）洪發在
    說沒有，大概還差五萬元：（檢察官請審判長提示上開筆錄
    ，問：你在偵訊中稱丁○○交給洪發在三萬元，丁○○還沒
    有清償等，是否正確？）正確；（問：當時洪發在幫你要債
    ，除交給洪發在借據、帳單，有無拿其他擔保？）沒有；（
    問：為何洪發在、乙○○稱還有支票？）有；（問：支票有
    幾張？）忘記了，太久；（問：支票是何人開立？）丁○○
    ；是訂貨之後，我要收帳，他就拿別人的票給我，但均未兌
    現；（問：交給洪發在的支票上發票人為？）一個女性；（
    問：共交給洪發在幾張？）不記得了；但金額應該與帳單上
    所載的金額相同；（問：稱丁○○還款剩四萬餘元，請洪發
    在去要，後來丁○○有拿錢給你和解？）答因為當時丁○○
    在晚上11點帶一個人來，我當時很忙，四萬元給我，沒有向
    我要支票；也沒有提到支票的事；（問：在和解之前，有無
    聽過洪發在去收款的情事？）事隔三天後我才知道；（問：
    洪發在92年12月間向被告索討債務時，被告有無欠你錢？）
    有；他不是欠4萬，他是陸陸續續還我幾千；當時被告還欠
    我13萬元；（問：最後被告交付4萬元後，是否款項即還清
    ？）依照和解打折算，是還清了；... （辯護人問：92年11
    月被告有無匯5萬元還你？））有；是我催說要還他才匯；
    （問：委託洪發在要錢是92年11月之前或之後？）這我真的
    忘了；（回想）是之後，因為丁○○不相信朋友，才匯給我
    ；... （問：叫丁○○直接匯給你後，有無再委託洪發在？
    ）3萬元是洪發在去收，看能收到多少就多少，有打電話告
    訴我；因丁○○、洪發在兩人所言不同，所以我打電話給丁○○，說如果不放心的話，就直接匯入我戶頭；匯了5萬元
    後，尾款一直沒有還，洪發在有說再去幫我要；（問：是否
    有告訴丁○○5萬元匯給你後，債務就一筆勾銷？）沒有；
    （黃律師詰問辯護人問：被告欠你28萬元是否均為貨款？）
    是；（問：方才稱被告至你住處還了4萬元即結清，是否意
    為貨款全部結清？是（檢察官問：最後一筆4萬元收到後，
    是依和解條件的債務還完，還是貨款總額還清？）是貨款總
    額；（問：偵訊中為何稱打折後欠12萬元？））是28萬元陸
    陸續續有還，在協調為12萬元前，就陸陸續續有還3千、7
    千、5千不等（問：被告全部還你的金額是否有28萬元？）
    是；... 之前丁○○欠我的錢，我有去法院告他；我與我先
    生一同工作，商號也是我的名字；在法院時，有說每月要還
    一萬，但也沒有；後來丁○○、洪發在的說詞也不一樣；我
    沒有說過再匯5萬就算結清，這是不可能的事等語（見原審
    卷第180頁至第186頁）。參以：
    1.被告於檢察官偵查中亦自陳：4萬元是93年1月2日才還給
      楊永潔等語（見偵查卷第104頁）。
    2.被告所提出之和解書，雖有記載「92年12月1日茲收到伍
      萬元整」云云，然並未記載被告另清償4萬元之日期；又
      ，雖有記載「達成和解已清償」，然書立和解書之日期，
      則為「93年1月2日」（見偵查卷第89頁）。是證人楊永潔
      之上開供證，應為屬實。
    3.茍若被告與楊永潔間債務於本案發生時已清償完畢，被告
      又何必與被害人相約於案發時到大仁街52號前洽商債務。
    4.綜上，足見案發之際，被告尚積欠楊永潔肆萬元；被告辯
      稱：案發之際，其與楊永潔間債務已清償完畢云云，亦非
      屬實。其向債權人之代理人強取表彰上揭債權之本票，即
      有不法所有之意圖。
  (四)選任辯護人雖為被告辯稱：本案係在夜間發生，視線不清，
    證人丙○○指認被告，恐有誤會云云。證人丙○○在本院審
    理中具結證稱：伊是開車進大仁路，車子開過52號迴轉停在
    52號，把告訴人他們在放52號，然後我把車子開進前面的巷
    子，巷子是單行道，伊停在巷子的左邊，旁邊有壹個資源回
    收場：... 車子開過52號，被告就站在那邊了，... 伊迴轉
    之後把告訴人放在52號的時候又看到他，然後我就把車子開
    進36巷巷子左邊：... 伊在迴轉的時候，在車內，乙○○說
    要跟這個人聊天（指被告），當時我不知道他的名字；（當
    時大仁街的能見度）有路燈，52號有路燈，伊停車的位置也
    有路燈云云，有如前述。以該證人指證之明確，參諸現場確
    實有如該證人指述之路燈，亦有本院勘驗筆錄在卷可稽；則
    證人丙○○之上揭指述，尚難認係出自誤會。
  (五)關於被害人乙○○案發之際遭強取之財物，除被害人沈祥所
    供述皮包1個、現金12000元外；票據部份參酌：1.被告自陳
    案發之際，乙○○帶同被告簽發面額合計約25萬元之票據到
    場云云（見偵卷第39頁)，2.證人洪發在結證稱：當天我有
    請乙○○帶數張丁○○為發票人之支票面額共計約30萬元，
    我想如果丁○○將12萬元全部清償，應該將支票還給他等語
    （見偵查卷第74頁），證人楊永潔在原審證稱：（問：共交
    給洪發在幾張？）不記得了；但金額應該與帳單上所載的金
    額相同云云（見原審卷第182頁），4.原法院另91年度易字
    第3303號刑事判決明白認定：被告丁○○簽發，到期日為90
    年6月30日，面額分別為88,000元、180,000元之本票貳張予
    楊永潔收執，並據該本票為判決依據（見偵卷第78頁附上開
    判決理由欄一）；凡此情節相互勾積，足認被害人遭強取之
    票據，應係被告丁○○簽發，到期日為90年6 月30日，面額
    分別為88,000元、180,000元之本票貳張。爰據之認定、補
    正如事實欄（起訴書載為「丁○○所簽支票及本票共伍張，
    面額計25萬元」）。
  (六)至於，被告在原審所舉證人林嘉麟、林毓程，及證人洪發在
    於偵訊中之其餘證述情節，尚不足執為被告有利之認定，併
    此敘明。
  (七)本件事證明確，被告之前揭犯行，堪予認定。
三、論罪法條：
  (一)按行為後法律有變更者，適用行為時之法律，但行為後之法
    律有利於行為人者，適用最有利於行為人之法律，修正後刑
    法第2條第1項定有明文。此條規定係規範行為後法律變更所
    生新舊法律比較適用之準據法，本身尚無新舊法比較之問題
    ，於新法施行後，應一律適用新法第2條第1項之規定，為「
    從舊從輕」之比較，先予敘明。再按本次法律變更，比較時
    應就罪刑有關之共犯、未遂犯、想像競合犯、牽連犯、連續
    犯、結合犯，以及累犯加重、自首減輕暨其他法定加減原因
    （如身分加減）與加減例等一切情形，綜其全部罪刑之結果
    而為比較（最高法院95年5月23日95 年度第8次刑庭會議決
    議參照）。又被告行為後，刑法業於94年2月2日經總統以華
    總一義字第09400014901號令修正公布，並於95年7月1日施
    行。其中：
    1.於94年1月7日修正公布並於95年7月1日施行之新刑法第33
      條第5款規定：「主刑之種類如下：五罰金：新臺幣1,000
      元以上，以百元計算之」。刑法施行法第1條之1規定：「
      中華民國94年1月7日刑法修正施行後，刑法分則編所定罰
      金之貨幣單位為新臺幣。94年1月7日刑法修正時，刑法分
      則編未修正之條文定有罰金者，自94年1月7日刑法修正施
      行後，就其所定數額提高為三十倍。但72 年6月26日至94
      年1月7日新增或修正之條文，就其所定數額提高為三倍。
      」。經比較修正前、後關於科處罰金刑之最低刑度規定，
      自應以被告行為時之修正前法律較有利於被告。
    2.被告行為後，刑法第55條關於牽連犯之規定業經修正刪除
      ，依刪除刑法第55條牽連犯之新法，則被告本案犯行應分
      論併罰，自應以被告行為時之修正前刑法55條之規定較有
      利於被告。
    3.綜上比較，依新修正刑法第2條第1項前段之規定，自應整
      體適用修正前刑法之有關規定。
    4.至於：
      (1)刑法第28條共犯之規定，於94年1月7日修正、95年7月1
        日施行前之規定為：「二人以上共同實施犯罪之行為者
        ，皆為正犯」，現行刑法之規定則為：「二人以上共同
        實行犯罪之行為者，皆為正犯」，揆諸本條之修正理由
        係為釐清陰謀共同正犯、預備共同正犯、共謀共同正犯
        是否合乎本條規定之正犯要件。而本案被告之行為，屬
        實行犯罪行為之正犯；無論依修正前或修正後之刑法均
        屬共同正犯，對於被告並無「有利或不利」之影響，應
        無適用修正後刑法第2條第1項之規定比較新舊法之問題
        ，應逕適用新修正刑法之規定。
      (2)新修正刑法第55條但書係科刑之限制，為法理之明文化
        ，非屬法律之變更（最高法院95年第8次刑庭會議決議
        參照）。並無適用修正後刑法第2條第1項之規定比較新
        舊法之問題。
  (二)核被告所為，係犯修正前刑法第277條第1項之普通傷害罪、
    同法第330條第1項之加重強盜罪。被告與事實欄所示甲男、
    乙男，暨其餘姓名年籍不詳之成年男子約柒名間，有犯意之
    聯絡與行為之分擔，為共同正犯。
  (三)被告所犯上列貳罪，有方法結果之牽連關係，依修正前刑法
    牽連犯規定，從一重之加重強盜罪處斷。
四、原審就被告予以論罪科刑，固非無見。惟查：94年2月2日修
    正公布，而於95年7月1日生效實施之新刑法第28條雖將舊法
    之「實施」修正為「實行」；其中「實施」一語，涵蓋陰謀
    、預備、著手及實行之概念在內，其範圍較廣；而「實行」
    則著重於直接從事構成犯罪事實之行為，其範圍較狹；二者
    之意義及範圍固有不同，但對於本件被告與甲男、乙男，暨
    其餘姓名年籍不詳之成年男子共約七名，共同意圖不法之所
    有，基於傷害及結夥攜械強盜之犯意聯絡，由被告在場指示
    ，由其他男子下手「實行」強盜犯行，而共犯傷害、強盜罪
    之情形而言，刑法第28條之修正內容，對於上訴人並無「有
    利或不利」之問題。乃原判決竟以被告行為後刑法第28條已
    修正，而依修正後刑法第2條第1項之規定比較新舊法，而適
    用修正前刑法第28條規定論科，依上說明，其適用法律，尚
    有未洽。被告之上訴意旨仍執陳詞否認犯罪，雖無理由，為
    原判決既有上開可議之處，自應由本院將原判決撤銷改判。
    爰審酌被告被告犯罪之動機在謀取不法財物，其強盜手提包
    之手段，所致被害人之傷害，對社會治安之危害，及犯罪後
    仍飾卸責毫無悔意之態度等一切情狀，量處如主文所示之刑
    。事實欄所示「不明刀器」、「棍棒」等物，不能證明係違
    禁物，亦未扣案，本院因認毋庸併予宣告沒收。
據上論斷，應依刑事訴訟法第369條第1項前段、第364條、第299
條第1項前段，刑法第2條第1項前段、第28條、第277條第1項前
段、第330條第1項，修正前刑法第55條、第33條第5款，罰金罰
鍰提高標準條例第1條前段，判決如主文。
本案經檢察官侯千姬到庭執行職務。
中　　華　　民　　國　　96　　年　　10　　月　　25　　日
                  刑事第十庭    審判長法　官 楊炳禎
                                      法　官 朱光仁
                                      法　官 陳博志
以上正本證明與原本無異。
如不服本判決，應於收受送達後十日內向本院提出上訴書狀，其
未敘述上訴之理由者並得於提起上訴後十日內向本院補提理由書
（均須按他造當事人之人數附繕本）。
                                      書記官 陳嘉文
中　　華　　民　　國　　96　　年　　10　　月　　29　　日
附錄：本案論罪科刑法條全文
刑法第277條：
傷害人之身體或健康者，處三年以下有期徒刑、拘役或一千元以
下罰金。
犯前項之罪因而致人於死者，處無期徒刑或七年以上有期徒刑；
致重傷者，處三年以上十年以下有期徒刑。
刑法第330條：
犯強盜罪而有第三百二十一條第一項各款情形之一者，處七年以
上有期徒刑。
前項之未遂犯罰之。
